臺灣高等法院高雄分院刑事判決　　　　94年度交上訴字第15號
上　訴　人　臺灣高雄地方法院檢察署檢察官
上　訴　人
即　被　告　甲○○
選任辯護人　李汶哲　律師
　　　　　　蘇精哲　律師
　　　　　　王建元　律師
上列上訴人等因被告業務過失致死案件，不服臺灣高雄地方法院
93年度交訴字第100 號中華民國94年1 月12日第一審判決（起訴
案號：臺灣高雄地方法院檢察署92年度偵字第19323 、21317 號
），提起上訴，嗣本院訊問被告後，因被告自白犯罪，經詢問檢
察官、被告意見後，乃裁定改行簡式審判程序，本院判決如下：
    主  文
上訴駁回。
甲○○緩刑貳年。
    事  實
一、甲○○受雇於高泰建材展業有限公司（以下簡稱高泰公司）
    ，職司倉庫管理及駕駛汽車送貨，乃以駕駛車輛為其附隨業
    務。民國92年9 月19日19時30分許，甲○○為送貨而駕駛車
    牌號碼ＶＧ—4230號自小客車沿高雄縣仁武鄉○○路由南往
    北行駛，途經鳳仁路上福懋加油站前，本應確實注意車前狀
    況，隨時採取必要之安全措施，且依當時情形天候晴、夜間
    有照明、視距良好、柏油路面、乾燥、路面無缺陷，並無不
    能注意情事，竟疏未注意，適吳美玲騎乘車牌號碼ＷＮＢ─
    391 號輕機車，後載盧黃翠英，亦疏未注意而違規停在上開
    加油站前之中央分隔島缺口處，擬等待適當時機橫越鳳仁路
    ，甲○○因疏未注意車前狀況，而於經過吳美玲停車之缺口
    時，撞擊吳美玲騎乘之機車後側，致附載之乘客盧黃翠英當
    場飛出墜落於車道上，雖經緊急送醫仍因全身多處外傷、出
    血性休克延至92年9 月20日4 時45分許不治死亡。甲○○並
    於有偵查犯罪職權之機關發覺其犯罪前，主動向前來處理事
    故之警員自首其肇事行為，並接受裁判，始悉上情。
二、案經盧黃翠英之夫乙○○訴由高雄縣政府警察局仁武分局報
    請臺灣高雄地方法院檢察署檢察官聲請簡易判決處刑，經臺
    灣高雄地方法院認不宜以簡易判決處刑，改以通常程序審理
    。
    理  由
一、上訴人即被告（下稱被告）甲○○所犯係死刑、無期徒刑、
    最輕本刑為3 年以上有期徒刑以外之罪，其就被訴事實為有
    罪之陳述，經本院告知簡式審判程序之旨，並聽取公訴人及
    被告之意見後，裁定進行簡式審判程序，合先敘明。
二、上開事實業據被告坦承不諱，核與證人吳美玲於原審審理時
    證述之情節相符（見原審交訴字卷第90至95頁），並有道路
    交通事故現場圖、道路交通事故調查報告表(一)(二)、照片附卷
    可稽。又被害人盧黃翠英係因本件車禍而傷重不治死亡，亦
    經台灣高雄地方法院檢察署檢察官督同檢驗員相驗屬實，製
    有相驗筆錄、相驗屍體證明書、驗斷書在卷可憑。
三、按汽車行駛時，駕駛人應注意車前狀況，並隨時採取必要之
    安全措施，道路交通安全規則第94條第3 項定有明文。經查
    ：本件事故發生路段為直路、4 線道、具中央分向島，且當
    時天候晴朗、夜間有照明、視距良好、柏油路面、乾燥、路
    面無缺陷，被告當時並未飲酒且精神狀態良好，有酒測分析
    結果、道路交通事故調查筆錄、道路交通事故調查報告表(一)
    、道路交通事故現場圖及現場照片20幀附卷為證，堪認被告
    有注意之能力且無不能注意之情事，其竟疏未注意車前狀況
    ，並隨時採取必要之安全措施，而撞擊證人吳美玲所騎乘暫
    時停置在上開路段中央分隔島缺口處之機車後側，被告顯有
    過失；本件經送請台灣省高屏澎區車輛行車事故鑑定委員會
    、台灣省車輛行車事故覆議鑑定委員會鑑定，亦同此認定，
    此有台灣省高屏澎區車輛行車事故鑑定委員會92年12月12日
    高屏澎鑑字第922085號鑑定意見書（92年度偵字第19323 號
    卷第15至17頁）、台灣省車輛行車事故覆議鑑定委員會93年
    6 月17日府覆議字第9310437 號函（見原審交簡卷第39、40
    頁）各1 紙在卷可稽。又被害人係因本件車禍而傷重不治死
    亡，此已說明如前，是被告之過失駕車肇事行為，與被害人
    之死亡結果間，自具有相當因果關係；證人吳美玲將機車行
    駛至中央分隔島缺口處之駕駛行為雖亦有過失，仍無解於被
    告之過失責任。綜上所述，本件事證明確，被告業務過失致
    死之犯行堪以認定。
三、按刑法上所謂業務上之行為，不僅指主業務而已，即為完成
    主要業務所附隨之準備工作與輔助事務，亦應包括在內；刑
    法第276 條第2 項所謂之業務，係指以反覆從事同種類之行
    為為目的之謀生方法之一的社會活動而言。且以事實上有從
    事此種業務而足認其具有繼續之意思為已足，並不以事實上
    已經反覆從事此種業務為必要，最高法院著有83年度台上字
    第2816號、70年度台上字第7011號判決可資參照。經查本件
    被告受雇於高泰公司，主要工作是倉管，但因有時也要送貨
    ，所以應徵時有問被告有無駕照等情，業據證人即高泰公司
    負責人林祥標於原審審理時證述明確（見原審交訴卷第103
    至107 頁），是被告係以駕駛車輛為其附隨業務，為從事業
    務之人一節堪以認定。核被告所為，係犯刑法第276 條第2
    項之業務過失致死罪。又被告過失肇事之犯行，於犯罪未經
    察覺前，即主動向前往處理交通事故之員警自承肇事之犯行
    並接受裁判，業經證人即員警邱集田於原審審理時證稱：「
    當時是肇事者主動來找我，他跟我講說他的車子已經移動，
    停在福懋加油站，我就去拍照。他還有告訴我他是肇事者，
    機車是他撞的。」等語無訛（見原審交訴卷第98頁），核與
    刑法第62條自首之規定相符，依法應減輕其刑。
四、原判決認被告罪證明確，因而適用刑法第276 條第2 項、第
    62條前段、第41條第1 項、罰金罰鍰提高標準條例第1 條前
    段、第2 條等規定，審酌被告並無前科，有台灣高等法院被
    告全國前案紀錄表可按，素行良好，係因駕車一時疏失而肇
    事，且於肇事後即刻下車處理，吳美玲亦與有過失，被告過
    失之程度，及被告當時仍未能與被害人家屬達成和解，未獲
    被害人家屬之原諒等一切情狀，量處如主文所示之刑，並諭
    知易科罰金以300 元折算一日。經核原判決認事用法，尚無
    不合，量刑亦屬允當。被告上訴意旨，指摘原判決量刑過重
    ，即為無理由；檢察官循告訴人乙○○請求上訴意旨，謂被
    告尚未與告訴人協商和解賠償事宜，被告顯無悔悟之意云云
    ，指摘原判決量刑過輕，惟被告在本院審理中已與告訴人達
    成和解，此有和解書1 紙在卷可按（見本院卷第32頁），足
    見被告犯後態度良好，原判決量刑尚屬妥適，則本件檢察官
    之上訴，亦為無理由；均應予駁回。
五、查被告未曾受有刑徒刑以上刑之宣告，有台灣高雄地方法院
    檢察署刑案資料查註紀錄表暨台灣高等法院被告前案紀錄表
    各1 份附卷可稽，此次係屬偶發過失犯，況被告於本院審理
    中已與告訴人達成和解，有和解書在卷可憑；被告經此論罪
    科刑之教訓，當知警惕，應無再犯之虞，本院認其所宣告之
    刑，以暫不執行為適當，爰併宣告緩刑2 年。
據上論斷，應依刑事訴訟法第368 條、第273 條之1 第1 項，刑
法第74條第1 款，判決如主文。
本案經檢察官郭振昌到庭執行職務。
中　　華　　民　　國　　94　　年　　5 　　月　　12　　日
                  刑事第八庭    審判長法  官  惠光霞
                                      法  官  洪慶鐘
                                      法  官  李淑惠
以上正本證明與原本無異。
如不服本判決應於收受本判決後10日內向本院提出上訴書狀，其
未敘述上訴理由者，並得於提起上訴後10日內向本院補提理由書
狀（均須按他造當事人之人數附繕本）「切勿逕送上級法院」。
中　　華　　民　　國　　94　　年　　5 　　月　　12　　日
　　　　　　　　　　　　　　　　　　　書記官  邱麗莉
